【裁判字號】    88,訴,861
【裁判日期】    890127
【裁判案由】    損害賠償
【裁判全文】
臺灣桃園地方法院民事判決  八十八年訴字第八六一號
    原      告  甲○○
    被      告  乙○○
    訴訟代理人  巨克安律師
    複代理  人  鄭仁壽律師
右當事人間請求損害賠償事件，被告因犯公然侮辱罪，經原告提起刑事附帶民事訴訟
，由本院刑事庭裁定移送前來，本院判決如左：
    主    文
被告應給付原告新台幣陸萬元及自民國八十八年四月十五日起至清償日止，按年息百
分之五計算之利息。
被告應以其費用將如附件所示本院八十八年度自字第三七號、台灣高等法院八十八年
度上易字第二七四七號刑事判決以黑白稿全三批刊登於聯合報、中國時報北部版一日
。
原告其餘之訴駁回。
訴訟費用由被告負擔分之百分之二，餘由原告負擔。
本判決第一項於原告以新台幣貳萬元為被告供擔保後，得假執行。但被告如於假執行
程序實施前，以新台幣陸萬元為原告預供擔保，得免為假執行。
原告其餘假執行之聲請駁回。
    事    實
甲、原告方面：
  一、聲明：
    (一)被告應給付原告新台幣（下同）三百萬元，及自附帶民事起訴狀繕本送達被告
      翌日即民國八十八年四月十五日起至清償日止，按年息百分之五計算之利息。
    (二)被告應於聯合報、中國時報、自由時報、另眼新聞雜誌頭版二分之一版面刊登
      民刑判決全文，以利恢復原告之名譽及信用（其費用由被告負擔）。
    (三)原告願供擔保請准為假執行之宣告。
  二、陳述：
    (一)被告乙○○係龍纖股份有限公司（以下簡稱龍纖公司）之負責人，因涉嫌偽造
      文書擅將原告甲○○之股份，轉讓於被告自己名下，為原告於八十四年間向台
      灣板橋地方法院提起自訴，經台灣高等法院於八十七年八月二十六日以八十六
      年度上更(一)字第六八四號刑事判決，認定原告為龍纖公司之股東，持股四千股
      ，被告明知原告未出售股份予伊，竟先於八十一年十二月三十一日假原告之名
      義偽造不實之八十一年度證券交易稅一般代徵稅額繳款書，繼於八十二年四月
      二十八日龍纖公司發行股票後，八十二年四月二十八日至五月十日間某日，在
      龍纖公司內將原告名下四張龍纖公司股票上出讓人欄內盜蓋原告之印章，偽造
      完成股票轉讓手續，再持向經濟部申報其持股增加，將原告從股東名簿除名，
      而判處被告有期徒刑捌月，證明原告仍係龍纖公司股東兼董事身份。然被告竟
      於八十七年九月十日在原告位於桃園縣蘆竹鄉○○街七十號住處大門口張貼「
      警告甲○○啟事」指原告在外、社會招謠惑騙，經原告撕掉後，被告於次日再
      次在相同位置張貼更大張更醒目之「警告甲○○啟事」，內容並指原告在外、
      社會招謠撞騙。
    (二)原告於八十七年九月四日收到台灣高等法院八十六年度上更(一)字第六八四號刑
      事判決書，迄同年九月十日均在家，期間自始至終均未收到原告所云其寄發之
      存證信函。
    (三)原告之住家係屋前為一棟「商業大樓」及「芝麻街美語學校」、「快樂營幼稚
      園」，被告張貼含有鄙視、侮辱、責備之警告原告啟事，足使不特定人及多數
      人得以共見，並遭鄰人、親友異樣眼光，嚴重毀損原告在社會上之人格地位、
      信用及名譽，致原告夜不成眠，精神痛楚，名譽乃原告第二生命，恐外界誤解
      是專門要錢，所以僅只要求三百萬元賠償金。爰依民法第一百九十五條規定，
      請求判決如聲明。
  三、證據：提出龍纖公司普通股股票、龍纖公司變更登記事項卡、台灣高等法院八
      十六年度上更(一)字第六八四號刑事判決、警告啟事、司法革新生命尊嚴維護協
      會大會手冊、檢舉書各一件等（均影本）為證。
乙、被告方面：
  一、聲明：駁回原告之訴及假執行之聲請。如受不利之判決，願供擔保請准宣告免
      為假執行。
  二、陳述：
    (一)被告之所以於原告之住所張貼警示啟事，係因原告並非龍纖公司之股東及董事
      ，原告自訴被告偽造私文書一案固為台灣高等法院認定有罪，然尚在最高法院
      爭訟中而未確定，原告即以之四處宣傳，聲稱為龍纖公司股東及董事，數度帶
      人至公司要求清算龍纖公司財產，影響龍纖公司之聲譽，被告身為龍纖公司之
      董事長，為維公司權益，先寄發存證信函促被告誤再繼續前開行為，詎原告拒
      絕收受，被告不得已始於原告之住所張貼警告啟事。
    (二)警告啟事之內容「台端在外、社會聲稱你是龍纖股份有限公司股東兼董事」係
      對原告行為之描述，目的在知會原告勿再侵害龍纖公司之權益，並無任何損害
      原告名譽之行為，且原告之住處係一無尾巷，又係巷底最後一戶，平時只有原
      告一家人出入，因此，張貼於原告家門首之警告啟事只有原告見聞，一般人均
      無從得知，根本不致構成對原告名譽之損害。
  三、證據：提出台灣省政府建設廳第三科證明書、龍纖公司股東名簿、照片、聲明
      書（均影本）等為證。
丙、本院依職權調閱本院八十八年度自字第三七號、台灣高等法院八十八年度上易字
    第二七四七號刑事卷宗。
    理    由
一、原告主張被告於八十七年九月十日在原告位於桃園縣蘆竹鄉○○街七十號住處門
    首張貼警告啟事記載「甲○○在外、社會聲稱是龍纖股份有限公司股東兼董事，
    招謠惑騙：：」等文字，公然侮辱原告，經原告撕掉後，次日即八十七年九月十
    一日，續在相同位置張貼警告啟事記載「台端在外，自稱龍纖公司股東兼董事，
    招搖撞騙：：」等文字，公然侮辱原告之事實，被告固坦承於上開時地張貼警告
    啟事二紙，惟辯稱：原告自訴被告偽造私文書一案固為台灣高等法院認定有罪，
    然尚在最高法院爭訟中而未確定，原告即以之四處宣傳，聲稱為龍纖公司股東及
    董事，數度帶人至龍纖公司要求清算公司財產，被告之行為純係為維護合法權益
    出於不得已之行為，且警告內容又係對原告行為之描述，根本不構成對原告名譽
    之損害云云。經查，被告所張貼之二則啟事，內容謾指原告「招搖撞騙」、「招
    謠惑騙」，性質上屬侮辱之詞句，含有責備、鄙視之意，足以毀損原告在社會上
    之人格地位，有現場照片附於本院八十八年度自字第三七號妨害名譽刑事卷宗第
    七、第八頁可稽，且本院八十八年度自字第三七號、台灣高等法院八十八年度上
    易字第二七四七號妨害名譽刑事案件亦同此認定，而判決被告連續公然侮辱罪確
    定，經本院調閱上開刑事卷宗查明無訛，堪信被告確有不法侵害原告名譽之行為
    。
二、按人格權受侵害時，得請求法院除去其侵害；有受侵害之虞時，得請求防止之。
    前項情形，以法律有特別規定者為限，得請求損害賠償或慰撫金。又不法侵害他
    人之身體、健康、名譽或自由者，被害人雖非財產上之損害，亦得請求賠償相當
    之金額；其名譽被侵害者，並得請求為回復名譽之適當處分，民法第十八條、第
    一百九十五條分別定有明文。又民法第一百九十五條所謂名譽乃人格之社會上評
    價，如客觀上有貶損他人社會上之評價，雖對其人之真實價值未生影響，亦可構
    成侵害名譽權之民事侵權行為。被告以公然侮辱之不法行為，侵害原告之名譽已
    如前述，則揆諸前開法律規定，被告對原告自應負損害賠償責任，原告亦得請求
    為回復名譽之適當處分。
三、查被告於八十七年九月十日在原告住處門首張貼警告啟事記載「甲○○在外、社
    會聲稱是龍纖股份有限公司股東兼董事，招謠惑騙：：」等文字，公然侮辱原告
    ，經原告撕掉後，復於次日即八十七年九月十一日，續在相同位置張貼警告啟事
    記載「台端在外，自稱龍纖公司股東兼董事，招搖撞騙：：」等文字，公然侮辱
    原告，本院審酌原告名譽受損、精神上所受痛苦之程度，及兩造之身份、地位、
    年齡、經濟能力等一切情狀，認原告請求相當三百萬元之非財產上損害精神慰撫
    金，尚屬過高，應予核減為六萬元，及自附帶民事起訴狀繕本送達被告翌日即八
    十八年四月十五日起至清償日止，按年息百分之五計算之利息，並應將本院八十
    八年度自字第三七號、台灣高等法院八十八年度上易字第二七四七號刑事判決如
    附件所示部分以被告費用、黑白稿全三批刊登於聯合報、中國時報北部版一日，
    始為適當，原告此部分之請求，應予准許，原告逾此部分之請求為無理由，應予
    駁回。
四、兩造均陳明願供擔保，聲請宣告假執行及免為假執行，就原告勝訴部份，核無不
    合，爰分別酌定相當之擔保金額宣告之；至原告敗訴部分，其假執行之聲請，因
    訴之駁回而失所附麗，不予准許，應併予駁回；再就原告請求刊登新聞紙之勝訴
    部分，因該項請求性質上不適於假執行，故此部分假執行之聲請，亦應予駁回。
五、本件為判決之基礎已臻明確，兩造所為之其他主張、陳述並所提之證據，經審酌
    後，認均與本件判決之結果無影響，故不再一一論述，併予敘明。
六、據上論結，本件原告之訴為一部有理由，一部無理由，依民事訴訟法第七十九條
    但書、第三百九十條第二項、第三百九十二條，判決如主文。
中      華      民      國    八十九    年      一      月    二十七    日
                                        臺灣桃園地方法院民事第一庭
~B法      官  羅富美
右為正本，係照原本作成。
如對本判決上訴須於判決送達後廿日內向本院提出上訴狀
中      華      民      國    八十九    年      一      月    三十一    日
~B法院書記官  吳佳美


司法院資訊處製作；財團法人民間司法改革基金會備份。
